【裁判字號】    98,訴,1558
【裁判日期】    990126
【裁判案由】    違反毒品危害防制條例
【裁判全文】
臺灣屏東地方法院刑事判決              98年度訴字第1558號
公  訴  人  臺灣屏東地方法院檢察署檢察官
被      告  甲○○
上列被告因違反毒品危害防制條例案件，經檢察官提起公訴（98
年度毒偵字第1371、1378、1499號），嗣被告於本院準備程序進
行中先就被訴事實為有罪之陳述，本院告知被告簡式審判程序之
旨，並聽取當事人之意見後，裁定改由受命法官獨任依簡式審判
程序審理，判決如下：
    主  文
甲○○施用第一級毒品，累犯，處有期徒刑壹年月；又施用第
一級毒品，累犯，處有期徒刑壹年月，扣案殘留有第一級毒品
海洛因之注射針筒壹支、未扣案之殘留有第一級毒品海洛因之夾
鍊袋壹個均沒收銷燬；又施用第一級毒品，累犯，處有期徒刑壹
年月，扣案之第一級毒品海洛因壹包（包裝袋重零點壹捌壹公
克，驗餘淨重零點零零玖公克）沒收銷燬。應執行有期徒刑年
伍月，扣案殘留有第一級毒品海洛因之注射針筒壹支、第一級毒
品海洛因壹包（包裝袋重零點壹捌壹公克，驗餘淨重零點零零玖
公克）及未扣案之殘留有第一級毒品海洛因之夾鍊袋壹個，均沒
收銷燬。
    事  實
一、甲○○前於民國90年間，經本院以90年度毒聲字第368 號裁
    定送觀察、勒戒後，經評定有繼續施用毒品傾向，又經本院
    以90年度毒聲字第579 號裁定令入強制戒治處所施以強制戒
    治，嗣經本院以90年度毒聲字第1429號裁定停止戒治並付保
    護管束，復經本院以90年度毒聲字第1881號裁定撤銷停止戒
    治再執行強制戒治，而於民國91年7 月6 日戒治期滿執行完
    畢，並經臺灣屏東地方法院檢察署檢察官於91年7 月11日以
    91年度戒毒偵字第167 號為不起訴處分確定；另因施用毒品
    案件，經本院以92年度毒聲字第1010號裁定令入強制戒治處
    所施以強制戒治，嗣於93年1 月9 日因法律修正停止戒治釋
    放出所（非屬強制戒治執行完畢），本次犯行並由臺灣屏東
    地方法院檢察署檢察官提起公訴，經本院以92年度訴字第
    498 號判決處應執行刑有期徒刑1 年6 月確定；再因竊盜案
    件，分別經本院以92年度易字第318 號判決處有期徒刑6 月
    確定，以92年度易字第732 號判決處有期徒刑8 月確定，此
    2 部分並與前開施用毒品案件接續執行，至94年7 月25日縮
    短刑期假釋出監付保護管束；詎其於假釋期間內，又犯詐欺
    案件，經本院以95年度簡字第1077號判決處有期徒刑3 月確
    定，因施用毒品案件，經本院以95年度訴字第782 號判決處
    有期徒刑1 年2 月確定，此2 部分經本院以96年度聲減字第
    770 號裁定減刑並定應執行刑為有期徒刑8 月，與上開假釋
    經撤銷後之殘刑11月又25日接續執行，至97年2 月15日縮刑
    期滿執行完畢。詎其猶不知悔改，明知海洛因經公告列為毒
    品危害防制條例第2 條第2 項第1 款之第一級毒品，不得非
    法持有、施用，竟基於施用第一級毒品海洛因之犯意，於（
    一）98年5 月18日晚上8 時許，在其位於屏東縣鹽埔鄉○○
    村○○路所前二巷14號之住處內，以將第一級毒品海洛因置
    入注射針筒內摻水稀釋後，注射血管之方式，施用海洛因1
    次，嗣於98年5 月20日下午1 時5 分許，在屏東縣九如鄉耆
    老村「後庄國小」旁檸檬園內，因另涉竊盜案件為警查獲（
    另案審理），警方徵得其同意採尿送驗，結果呈嗎啡陽性反
    應；（二）98年7 月28日下午3 時許，在屏東縣高樹鄉「南
    華大橋」下，以前述方法，施用第一級毒品海洛因1 次，惟
    當場為警盤查，其一時情急，將其所有用以施用海洛因之注
    射針筒1 支及殘留有海洛因之夾鍊袋1 個丟棄於旁邊草叢內
    ，警方發現後將之扣案，並徵得其同意採尿送驗，結果呈嗎
    啡陽性反應；（三）又於98年8 月19日下午3 時許，在其上
    開住處內，以相同方法，施用第一級毒品海洛因1 次，嗣於
    98 年8月20日下午2 時25分許，在屏東縣鹽埔鄉○○村○○
    路33巷口處為警盤查，其一時情急，將其所有之海洛因1 包
    （毛重0.2 公克、驗餘淨重0.009 公克）丟棄於地上，警方
    將之扣案，並徵得其同意採尿送驗，結果呈嗎啡陽性反應，
    而查知上情。
二、案經屏東縣政府警察局里港分局報告臺灣屏東地方法院檢察
    署檢察官偵查起訴。
    理  由
一、本案被告甲○○所犯違反毒品危害防制條例案件，並非法定
    刑為死刑、無期徒刑或最輕本刑3 年以上有期徒刑之罪，亦
    非高等法院管轄第一審之案件，而被告於本院準備程序中就
    被訴事實為有罪之陳述，本院合議庭乃裁定由受命法官獨任
    進行簡式審判程序。又簡式審判程序之證據調查，依刑事訴
    訟法第273 條之2 規定，不受同法第159 條第1 項審判外陳
    述排除之限制，再被告對於卷內之各項證據，亦不爭執證據
    能力，故卷內所列之各項證據，自得作為證據，先予敘明。
二、上揭事實，業據被告坦承不諱，其3 次為警查獲後，經警方
    採集其尿液檢體，送請臺灣檢驗科技股份有限公司以酵素免
    疫分析法及氣相層析質譜儀法檢驗，結果均呈嗎啡陽性反應
    ，有該公司98年6 月6 日KＺ000000000000號、98年8 月14日
    KＺ000000000000號、98年9 月3 日KＺ000000000000號濫用藥
    物尿液檢驗報告各1 份及尿液採證編號姓名對照表3 份在卷
    足憑，又扣案之注射針筒1 支，經警方以臺灣尖端先進生技
    醫藥股份有限公司毒品簡易快速篩檢試劑檢驗結果，其內殘
    留物含有第一級毒品海洛因成分，有毒品初步檢驗報告單1
    紙附卷可按，另扣案之白色粉末1 包，經高雄市立凱旋醫院
    鑑定結果，檢出第一級毒品海洛因成分，有該醫院98年9 月
    30 日 濫用藥物成品檢驗鑑定書1 份存卷可按，此外並有扣
    押筆錄、扣押物品目錄表、查獲現場相片等附卷可佐，堪認
    被告自白與事實相符，應可採信。又按毒品危害防制條例於
    92 年7月9 日修正公布，自93年1 月9 日施行，其中第20條
    、第23條將施用毒品之刑事處遇程序，區分為「初犯」及「
    5 年內再犯」、「5 年後再犯」。依其立法理由之說明：「
    初犯」，經觀察、勒戒或強制戒治後，應為不起訴處分或不
    付審理之裁定；經觀察、勒戒或強制戒治執行完畢釋放後，
    「5 年內再犯」者，因其再犯率甚高，原實施之觀察、勒戒
    及強制戒治既已無法收其實效，爰依法追訴或裁定交付審理
    。至於經觀察、勒戒或強制戒治執行完畢釋放後，「5 年後
    再犯」者，前所實施之觀察、勒戒或強制戒治已足以遮斷其
    施用毒品之毒癮，為期自新及協助其斷除毒癮，仍適用「初
    犯」規定，先經觀察、勒戒或強制戒治之程序。從而依修正
    後之規定，僅限於「初犯」及「5 年後再犯」二種情形，始
    應先經觀察、勒戒或強制戒治程序。倘被告於5 年內已再犯
    ，經依法追訴處罰，縱其第3 次（或第3 次以上）再度施用
    毒品之時間，在初犯經觀察、勒戒或強制戒治執行完畢釋放
    5 年以後，已不合於「5 年後再犯」之規定，且因已於「5
    年內再犯」，顯見其再犯率甚高，原實施觀察、勒戒或強制
    戒治，已無法收其實效，即應依該條例第10條處罰，最高法
    院95年度第7 次刑事庭會議決議意旨可資參照。查本件被告
    前於90年間，經本院以90年度毒聲字第368 號裁定送觀察、
    勒戒後，經評定有繼續施用毒品傾向，又經本院以90年度毒
    聲字第579 號裁定令入強制戒治處所施以強制戒治，嗣經本
    院以90年度毒聲字第1429號裁定停止戒治並付保護管束，復
    經本院以90年度毒聲字第1881號裁定撤銷停止戒治再執行強
    制戒治，而於民國91年7 月6 日戒治期滿執行完畢，並經臺
    灣屏東地方法院檢察署檢察官於91年7 月11日以91年度戒毒
    偵字第167 號為不起訴處分確定；另因施用毒品案件，經本
    院以92年度毒聲字第1010號裁定令入強制戒治處所施以強制
    戒治，嗣於93年1 月9 日因法律修正停止戒治釋放出所（非
    屬強制戒治執行完畢），本次犯行並由臺灣屏東地方法院檢
    察署檢察官提起公訴，經本院以92年度訴字第498 號判決處
    應執行刑有期徒刑1 年6 月確定；再因竊盜案件，分別經本
    院以92年度易字第318 號判決處有期徒刑6 月確定，以92年
    度易字第732 號判決處有期徒刑8 月確定，此2 部分並與前
    開施用毒品案件接續執行，至94年7 月25日縮短刑期假釋出
    監付保護管束；詎其於假釋期間內，又犯詐欺案件，經本院
    以95年度簡字第1077號判決處有期徒刑3 月確定，因施用毒
    品案件，經本院以95年度訴字第782 號判決處有期徒刑1 年
    2 月確定，此2 部分經本院以96年度聲減字第770 號裁定減
    刑並定應執行刑為有期徒刑8 月，與上開假釋經撤銷後之殘
    刑11月又25日接續執行，至97年2 月15日縮刑期滿執行完畢
    等情，有臺灣高等法院被告前案紀錄表1 份附卷可憑，則被
    告本件施用第一級毒品犯行，雖係在上開強制戒治執行完畢
    釋放後5 年後所為，然被告在強制戒治執行完畢釋放後5 年
    內曾有施用毒品犯罪之前科紀錄，縱被告本件施用毒品犯行
    之犯罪時間係在強制戒治執行完畢釋放後5 年後，揆諸上開
    決議意旨，仍得依法追訴、處罰。故本件事證明確，被告犯
    行洵堪認定，自應依法論科。
三、查海洛因係屬毒品危害防制條例第2 條第2 項第1 款所規定
    之第一級毒品，故核被告前開所為，均係犯毒品危害防制條
    例第10條第1 項之施用第一級毒品罪。被告非法持有第一級
    毒品海洛因之低度行為，各為施用之高度行為所吸收，均不
    另論罪。被告所犯上開3 罪，犯意各別，行為互殊，應予分
    論併罰。又查被告曾有如事實欄所示之論罪科刑執行情形，
    有上開前案紀錄表1 份存卷可查，其於有期徒刑執行完畢後
    ，5 年以內故意再犯本件有期徒刑以上之3 罪，均為累犯，
    均應依刑法第47條第1 項規定加重其刑。爰審酌被告正值青
    壯，身體健全，竟不知謹慎自持而多次吸食毒品，且前經觀
    察勒戒、強制戒治及多次刑之執行後，仍再犯本件之罪，足
    見其毫無悔意，戒癮之意志力甚為薄弱，惟念及其施用毒品
    之犯行，在本質上乃屬戕害自身身心健康之行為，且能坦承
    犯行，犯罪後之態度尚稱良好，暨其智識程度、生活狀況等
    一切情狀，並斟酌檢察官之求刑，分別量處如主文所示之刑
    ，並定應執行刑。至扣案之第一級毒品海洛因1 包，為查獲
    之毒品，不問屬於犯人與否，應依毒品危害防制條例第18條
    第1 項前段規定，宣告沒收銷燬之，該毒品之外包裝袋1 只
    ，因殘留微量毒品難以析離，爰依同規定沒收銷燬之；另扣
    案之注射針筒1 支，其上殘留有不可析離之海洛因毒品成分
    ，業如前述，亦應依同規定諭知沒收銷燬；至於警方所查扣
    之殘渣袋1 個，業經警方不慎遺失，現已不知去向乙情，固
    有本院公務電話紀錄及職務報告各1 紙附卷可按（見本院卷
    第20、21頁），惟無證據證明該殘渣袋業已滅失，且據被告
    供稱該殘渣袋係裝盛海洛因（見本院卷第29頁背面），堪認
    其內亦含有不可析離之第一級毒品海洛因成分，故應依同規
    定諭知沒收銷燬。
據上論斷，應依刑事訴訟法第273 條之1 第1 項、第299 條第1
項前段，毒品危害防制條例第10條第1 項、第18條第1 項前段，
刑法第11條前段、第47條第1 項、第51條第5 款，判決如主文。
本案經檢察官任亭到庭執行職務。
中    華    民    國    99    年    1     月    26    日
                  刑事第五庭  法  官  陳秀慧
以上正本證明與原本無異。
如不服本判決應於收受判決後10日內向本院提出上訴書狀，並應
敘述具體理由；其未敘述上訴理由者，應於上訴期間屆滿後20日
內向本院補提理由書（均須按他造當事人之人數附繕本）「切勿
逕送上級法院」。
中    華    民    國    98    年    1     月    26    日
                              書記官  史安琪
附錄論罪科刑法條：
毒品危害防制條例第10條第1 項
施用第一級毒品者，處 6 月以上 5 年以下有期徒刑。

司法院資訊處製作；財團法人民間司法改革基金會備份。
